【裁判字號】    95,易,1239
【裁判日期】    950615
【裁判案由】    詐欺
【裁判全文】
臺灣臺中地方法院刑事判決              95年度易字第1239號
公  訴  人  臺灣臺中地方法院檢察署檢察官
被      告  乙○○
                    國民
上列被告因詐欺案件，經檢察官提起公訴（95年度偵字第9014號
），並經該署檢察官移請併案審理（95年度偵字第10903號），
經本院合議庭裁定，由受命法官依法獨任進行簡式審判程序判決
如下：
    主  文
乙○○幫助連續意圖為自己不法之所有，以詐術使人將本人之物
交付，處有期徒刑肆月，如易科罰金，以參佰元折算壹日。
    事  實
一、乙○○明知一般人收購金融帳戶使用常與財產犯罪密切相關
    ，且取得他人存摺之目的在於收取贓物及掩飾犯行，並逃避
    檢警查緝，竟不顧他人所可能遭害之危險，仍以縱若有人持
    以犯罪亦無違反其本意之意思，並基於幫助詐欺之不確定故
    意，於民國（下同）九十五年二月二十二日上午九時許在台
    中市○○路空軍一號遊覽車服務台附近，將其所有台北富邦
    商業銀行北台中分行（以下簡稱富邦商銀）、帳號：000-00
    -000000-0號之帳戶存摺、印章、提款卡（含密碼資料），
    以新台幣（下同）五千元之代價出售予刊登報紙之不詳真實
    姓名年籍之「柯姓」成年男子，提供該「柯姓」成年男子所
    組成之詐騙集團成員使用，而該詐騙集團之成員則共同基於
    意圖為自己不法所有之概括犯意聯絡，連續先於同年二月二
    十四日，撥打電話予甲○○，對甲○○佯稱其係其友人黃于
    甄，因故亟需用錢等語，致甲○○陷於錯誤，信以為真，而
    依照該詐騙集團成員之指示，於同日下午十六時三十七分許
    ，在宜蘭縣宜蘭市○○路六號宜蘭農會提款機，轉帳匯款三
    萬元至乙○○上開銀行帳戶內，該等款項旋即遭詐騙集團成
    員提領一空。嗣因甲○○驚覺有異，報警處理，為警循線查
    獲。再連續於民國（下同）九十五年二月二十四日利用網路
    援交方式，對丙○○佯稱需按指示至提款機操作，以確認其
    身份是否為警察人員等語，致丙○○陷於錯誤，信以為真，
    而依照該詐騙集團成員之指示，於同日下午十七時五十二分
    許，在富邦商銀新竹分行操作提款機，轉帳匯款一萬元至乙○○上開銀行帳戶內，該等款項旋即遭詐騙集團成員提領一
    空。嗣因丙○○發覺有異，報警處理，為警循線查獲。
二、案經甲○○訴由台中市警察局第五分局報請臺灣臺中地方法
    院檢察署檢察官偵查起訴，並經新竹市警察局報請該署檢察
    官移請併案審理。
    理  由
一、按除被告所犯為死刑、無期徒刑、最輕本刑為三年以上有期
    徒刑之罪或高等法院管轄第一審案件者外，於前條第一項程
    序進行中，被告先就被訴事實為有罪之陳述時，審判長得告
    知被告簡式審判程序之旨，並聽取當事人、代理人、辯護人
    及輔佐人之意見後，裁定進行簡式審判程序，刑事訴訟法第
    二百七十三條之一第一項定有明文。本件被告所犯係死刑、
    無期徒刑、最輕本刑為三年以上有期徒刑以外之罪，其於準
    備程序中就被訴事實為有罪之陳述，且經審判長告知被告簡
    式審判程序之旨，並聽取公訴人及被告之意見後，本院合議
    庭認為適宜而裁定由受命法官獨任進行簡式審判程序，合先
    敘明。
二、訊據被告乙○○對於上揭事實坦承不諱，核與被害人甲○○
    、丙○○所指述之情節相符，並有宜蘭市農會自動櫃員機存
    戶交易明細表、富邦商銀自動櫃員機交易明細表、富邦商銀
    函及所檢附被告乙○○之帳戶申設資料、歷史交易清單等在
    卷足資佐證。而按刑法上之故意，可分為直接故意與不確定
    故意（間接故意），所謂「不確定故意」，係指行為人對於
    構成犯罪之事實，預見其發生而其發生並不違背其本意者，
    刑法第十三條第二項定有明文。查金融帳戶之申請甚為簡易
    方便，豈有人願意以五千元之代價購買他人之金融帳戶使用
    ？如非供作犯罪出入之帳戶或其他不法目的，應無隱匿自己
    名義帳戶而購買他人金融帳戶使用之必要；且邇來，利用報
    紙刊登廣告詐欺取財之犯罪類型層出不窮，該等犯罪，多數
    均係利用人頭帳戶作為出入帳戶，並經媒體廣為披載，被告
    係成年且智力成熟之人，對此應知之甚詳，竟仍將其銀行存
    摺出售給前開不詳姓名年籍之「柯姓」成年男子，該不詳姓
    名之成年男子果然據之以為犯詐欺取財罪之出入帳戶，足見
    被告有容任前開不詳姓名成年男子利用其帳戶犯詐欺取財罪
    之不確定故意，允無疑義。又被告出售銀行存摺、印章、提
    款卡（含密碼）給前開不詳姓名成年男子之行為，尚非詐欺
    取財罪構成要件之行為，應僅係幫助行為甚明。足認被告乙○○自白，核與事實相符，堪予採信，事證至臻明確，被告
    乙○○犯行洵堪認定。
三、查本件上開刊登報紙之不詳真實姓名年籍之「柯姓」成年男
    子等人共同基於意圖為自己不法所有之概括犯意聯絡，共組
    詐騙集團，以前揭詐術，使被害人甲○○、丙○○等二人陷
    於錯誤，而將本人之財物匯至前揭帳戶並隨即領取花用，自
    係共同連續觸犯刑法第三百三十九條第一項詐欺取財罪。被
    告乙○○將其上開郵局帳戶出售予「柯姓」成年男子用以詐
    騙財物，顯係基於幫助他人詐欺取財之犯意，且所為提供帳
    戶予他人之行為，屬刑法詐欺取財罪構成要件以外之行為，
    其既以幫助他人犯罪之意思而參與犯罪構成要件以外之行為
    ，核其所為，係犯刑法第三十條第一項前段、第三百三十九
    條第一項之幫助連續詐欺取財罪。公訴人移請併案審理部分
    與起訴書論罪科刑部分為實質一罪關係，依審判不可分之原
    則，亦為起訴效力所及，自為本院審理論究範圍，併予敘明
    。被告乙○○幫助他人犯詐欺取財罪，為從犯，應依刑法第
    三十條第二項之規定減輕其刑。爰審酌被告乙○○犯罪之動
    機、目的、手段、品行尚佳，並無不良前科，詳如前述，此
    有台灣台中地方法院檢察署刑案資料查註紀錄表一份在卷可
    按、所生危害及犯罪後坦認罪愆，頗具悔意，惟犯罪後迄今
    仍未與被害人甲○○、丙○○達成民事和解，取得諒解等一
    切情狀，量處如主文所示之刑，並諭知易科罰金之折算標準
    ，以資懲儆。
據上論斷，應依刑事訴訟法第二百九十九條第一項前段、第二百
七十三條之一第一項、刑法第三十條第一項前段、第三百三十九
條第一項、第三十條第二項、第四十一條第一項前段、罰金罰鍰
提高標準條例第一條前段、第二條，判決如主文。
中    華    民    國    95    年    6     月    15    日
                  刑事第八庭    法  官  洪俊誠
以上正本證明與原本無異。
如不服本判決，應於判決送達後十日內向本院提出上訴狀，上訴
於臺灣高等法院臺中分院(須附繕本)。
                                書記官  蕭榮峰
中    華    民    國    95    年    6     月    15    日
附錄論罪科刑實體法條文：
刑法第三百三十九條 (普通詐欺罪) ：
意圖為自己或第三人不法之所有，以詐術使人將本人或第三人之
物交付者，處五年以下有期徒刑、拘役或科或併科一千元以下罰
金。
(罰金部份業經提高十倍為一萬元)
以前項方法得財產上不法之利益或使第三人得之者，亦同。
前二項之未遂犯罰之。
刑法第三十條：
幫助他人犯罪者，為從犯。雖他人不知幫助知情者，亦同。
從犯之處罰，得按正犯之行減輕之。


司法院資訊處製作；財團法人民間司法改革基金會備份。
